臺灣士林地方法院民事判決　　　　　　　94年度簡上字第47號
上　訴　人　乙○○
被　上訴人　甲○○
上列當事人間給付票款事件，上訴人對於中華民國94年2 月16日
本院內湖簡易庭93年度湖簡字第424 號第一審判決提起上訴，本
院於94年10月27日言詞辯論終結，判決如下：
    主  文
原判決廢棄。
被上訴人應給付上訴人新台幣貳拾伍萬元及自民國九十二年四月
十四日起至清償日止，按年息百分之五計算之利息。
第一、二審訴訟費用由被上訴人負擔。
    事實及理由
一、上訴人起訴主張：訴外人廖建成於民國92年2 月間向伊借款
    ，並交付由被上訴人簽發票號為CG0000000 ，發票日為92年
    4 月10日，金額新台幣（下同）250,000 元，付款人為彰化
    商業銀行信義分行之支票一紙（下稱系爭支票），經伊於同
    年4 月14日提示，竟因存款不足而遭退票，嗣向被上訴人催
    討卻未獲清償，爰依票據關係請求被上訴人給付前開票款及
    自92年4 月14日起至清償日止，按年息百分之5 計算之利息
    。
二、被上訴人則以：被上訴人未在系爭支票上蓋章，其上金額及
    日期也非被上訴人所寫，而是由當時負責工程款請款、發款
    事務之合夥人廖建成，藉由保管被上訴人印章及支票簿之便
    ，盜蓋被上訴人之印章後所簽發。廖建成涉及之刑事罪嫌，
    被上訴人已向臺灣士林地方法院檢察署對廖建成提出背信等
    告訴，廖建成已遭通緝，尚未緝獲。另據知悉內情的訴外人
    許明仁向被上訴人表示廖建成是因為賭博的關係，才會開系
    爭支票給上訴人，請求傳訊許明仁到庭作證等語置辯。
三、原審對於上訴人之請求，判決其訴全部駁回，上訴人全部不
    服，提起本件上訴，聲明：(一)原判決廢棄；(二)被上訴人應給
    付上訴人250,000 元及自92年4 月14日起至清償日止，按年
    息百分之5 計算之利息。
四、兩造不爭執之事實：
    系爭支票發票人欄之印文與被上訴人印章之印文相同。
五、協商簡化兩造爭執之事項：
  (一)系爭支票是否不論有無遭盜開，被上訴人均應負發票人責任
    ？
  (二)被上訴人主張印章遭盜用之事實，是否可採？
六、得心證之理由：
  (一)按票據行為之成立，以簽名或蓋章為要件，必須在票上簽名
    或蓋章，始依票據文義負責，而盜用他人印章為發票行為，
    即屬票據之偽造。被盜用印章者，因非其在票據上簽名為發
    票行為，自不負發票人之責任，此項絕對的抗辯事由，得以
    對抗一切執票人。因此，如能證明系爭支票上之印文確實係
    遭盜用印章所致，被上訴人並不負發票人之責任。
  (二)惟按支票為無因證券，執票人行使票據上權利，就支票之取
    得，有無正當原因，或有無對價關係，自不負證明之責。又
    發票人欄之印文如為真正，即應推定該支票亦屬真正。亦即
    應推定該支票係為發票人所作成。倘主張其印章係被盜用時
    ，則被盜用之事實，依舉證責任分配之原則，自應由為此主
    張者負舉證責任。本件被上訴人既不爭執系爭支票發票人欄
    之印文與自己印章之印文相同，則主張印章遭盜用之被上訴
    人就盜用之事實應負舉證責任。經查，被上訴人辯稱遭廖建
    成盜用印章而簽發系爭支票等情，僅提出已對廖建成提出刑
    事背信等告訴而已，關於廖建成確實因背信而遭通緝之事實
    ，固有臺灣高等法院被告全國通緝紀錄表、臺灣士林地方法
    院檢察署檢察署93年3 月30日以93年度偵緝字第464 號通緝
    書各一紙（均影本）附卷可佐，惟從上開通緝書記載之通緝
    內容觀之，並未提及任何有關系爭支票有遭廖建成盜用印章
    而簽發之情形，且被上訴人亦於庭訊中自承是先提出告訴後
    ，才發現系爭支票有遭盜用印章之情形（94年10月27日言詞
    辯論期日第3 頁），則自不能僅憑被上訴人對於廖建成有提
    出背信等告訴及廖建成仍通緝中之事實，遽認系爭支票係遭
    廖建成盜用被上訴人印章所簽發。至於被上訴人另辯稱廖建
    成係因為賭博關係才會將系爭支票交付上訴人，請求傳訊知
    悉上情之證人許明仁到庭作證云云。然按票據債務人僅得以
    自己與執票人間所存抗辯之事由對抗執票人，因本件被上訴
    人係以廖建成與執票人間所存抗辯之事由對抗執票人之上訴
    人，於法已有未合，因此亦無傳訊許明仁到庭作證之必要，
    併此敘明。
七、綜上所述，本件被上訴人為系爭支票之發票人，而支票之發
    票人應照票據文義擔保支票之支付；執票人向支票債務人行
    使追索權時，得請求自為付款提示日起之利息，如無約定利
    率者，依年利六釐計算。票據法第126 條及第133 條規定甚
    明。從而，上訴人依票據關係，請求被上訴人給付系爭支票
    之票款250,000 元及自提示日（即92年4 月14日）起至清償
    日止，按年息百分之5 （上訴人僅聲明請求年息百分之5 ）
    計算之利息，即屬有據，應予准許。原審為上訴人敗訴之判
    決，尚有未洽。上訴意旨指摘原判決不當，求予廢棄，為有
    理由，爰廢棄改判如主文第二項所示。
八、本件事證已明臻明確，兩造其餘主張舉證及攻擊防禦方法，
    於判決結果不生影響，無庸一一論述，附此敘明。
九、據上論結，本件上訴為有理由，依民事訴訟法第436 條之1
    第3項 、第450 條、第78條，判決如主文。
中　　華　　民　　國　　94　　年　　11　　月　　10　　日
                  民事第二庭  審判長法  官  陳介源
                                    法  官　李瑜娟
                                    法  官　林政佑
以上正本證明與原本無異。
本判決不得上訴。
中　　華　　民　　國　　94　　年　　11　　月　　11　　日
                                    書記官  楊錫芬
